臺灣高等法院刑事判決　　　　　 100年度侵上更(二)字第33號
上　訴　人
即　被　告　陳俊呈
選任辯護人　王淑琍律師
上列上訴人即被告因妨害性自主案件，不服臺灣板橋地方法院98
年度訴字第4207號，中華民國99年5 月31日第一審判決（起訴案
號：臺灣板橋地方法院檢察署98年度偵字第21101 號），提起上
訴，判決後由最高法院第二次發回更審，本院判決如下：
    主  文
原判決撤銷。
陳俊呈對於未滿十四歲之男子為性交，處有期徒刑壹年柒月，並
應於刑之執行前，令入相當處所施以治療，其期間至治癒為止，
但最長不得逾年。又連續對於未滿十四歲之男子為性交，處有
期徒刑年肆月，並應於刑之執行前，令入相當處所施以治療，
其期間至治癒為止，但最長不得逾年。又連續對於十四歲以上
未滿十六歲之男子為性交，處有期徒刑壹年貳月，減為有期徒刑
柒月。應執行有期徒刑肆年陸月。並應於刑之執行前，令入相當
處所施以治療，其期間至治癒為止，但最長不得逾年。
    事  實                                                                
一、陳俊呈於民國89年間結識當時就讀國小三年級之A 男（警詢
    代號000000000B，民國80年4 月間出生，其真實姓名、詳細
    年籍資料詳卷），嗣有下列性侵害犯行：
（一）陳俊呈於92年7 、8 月某日間得悉A 男逃家在外，明知A
      男未滿14歲，竟基於合意性交之犯意，在其當時寄居其大
      姊陳靖宜位於臺北市○○區○○街80巷15號2 樓之住所內
      ，不違反A 男之意願，將其陰莖插入A 男肛門而對A 男為
      性交行為1 次得逞。
（二）陳俊呈復於93年7 、8 月間，明知A 男未滿14歲，竟另起
      合意性交之概括犯意，先後在新北市某處之堤防、公廁等
      處，不違反A 男之意願，以將其陰莖放入A 男口腔之方式
      ，對A 男為性交行為2 次。
（三）陳俊呈嗣於94年某月A 男離家借住陳俊呈居所期間，明知
      A 男為14歲以上未滿16歲之人，仍另起合意性交之概括犯
      意，不違反A 男之意願，先後在其位於新北市○○區○○
      路4 段145 巷35號3 樓租屋處，以將陰莖插入A 男肛門之
      方式，對A 男為性交行為2 次。
    嗣陳俊呈另因對B 男（A 男之表弟，警詢代號000000000 號
    ，此部分業經另案判決確定）為妨害性自主犯行而遭警查獲
    ，陳俊呈於該案警詢中，向警員坦承前揭(一)部分之犯行，願
    接受裁判；並循線查悉其餘各情。
二、案經新北市政府警察局三重分局報告臺灣板橋地方法院檢察
    署（以下簡稱板橋地檢署）檢察官偵查起訴偵辦。
    理  由                                                                
壹、程序方面：
（一）被告於本院準備程序雖辯稱：伊在警詢前一天，有頭部外
      傷，作筆錄前，警察脅迫伊要承認，否則要帶去分局修理
      伊，之後又以一罪也是承認誤導伊，叫伊全部承認才可以
      沒事，伊因為害怕刑求，就全部亂認，伊前經判刑而正執
      行中的案件及本案，均與伊當時承認的事實根本不符等語
      ；惟查，本件係因另案黃姓少年對被告提出妨害性自主告
      訴而經警傳喚被告到案詢問，被告固於警詢前一日因與顏
      姓少年互毆而受有頭部外傷，然其於警詢中對所詢問題均
      能清楚回答，邏輯清晰，對於其不同意之處，亦能表示「
      我沒有恐嚇他」、「這次沒有，他在學校裡面打球，我等
      不到我就走了」、「我沒有追他」、「沒有」等否定之回
      答，有其警詢筆錄可按（見偵字第21101 號卷第3 至5 頁
      ），復經本院於另案審理時傳訊證人即製作筆錄員警陳益
      俊、蔡進忠2 人到庭詰問，該2 名證人均稱被告接受警詢
      之精神狀況很好，只是臉腫腫的，有受過傷，被告談吐應
      對正常，並無被告所指脅迫、恐嚇、誤導等情事（見本院
      98年度上訴字第3709號卷第70頁）；本件被告及其辯護人
      雖執前詞為辯，然被告亦陳稱：之前已傳訊警員作證，但
      其等都不承認，而且警員是在做筆錄前對伊恐嚇，所以警
      詢錄音帶內也沒有錄到，伊被送去分局後又送地檢署，進
      看守所時，伊有指出自己之前頭部的傷，但沒有被刑求的
      傷等語（見本院卷第24頁正、反面），辯護人則稱再就此
      部分與被告確認有無證據可提出後，另行陳報等語，於其
      後庭期則稱此部分無證據可請求調查等語（見本院更(二)字
      卷第36頁），故此部分依警詢筆錄所載，難認被告就本案
      被害人A 男部分之供述，有何非出於自由意志而為供述之
      情形。
（二）按被告以外之人（包括證人、鑑定人、告訴人、被害人及
      共同被告等）於審判外之陳述雖不符刑事訴訟法第159 條
      之1 至之4 等4 條之規定，經當事人於審判程序同意作為
      證據，法院審酌該言詞陳述或書面陳述作成時之情況，認
      為適當者，得為證據，刑事訴訟法第159 條之5 第1 項定
      有明文。查其餘本件下列所用於證明被告犯罪之被告以外
      之人於審判外之供述，公訴人、被告及其辯護人均於本院
      準備程序中表示同意作為證據（見本院卷第23頁反面至24
      頁），而本院審酌上開供述證據製作時之情況，無不當取
      供及證明力明顯過低之瑕疵，認以之作為證據應屬適當，
      揆諸前開規定，前揭證據資料應有證據能力。
貳、實體方面：
一、訊據被告固不否認於92年之前即認識A 男，並知悉A 男實際
    年齡之事實，惟矢口否認有何對A 男為性交之犯行，辯稱：
    伊僅在A 男國中時，有請A 男幫伊打手槍（即用手幫伊摩擦
    生殖器，以下同），因A 男說缺錢，故請A 男幫伊打手槍2
    次，然後給A 男新臺幣（以下同）200 元作為代價，伊從未
    與A 男有為口交或肛交之性交，起訴意旨未確定犯罪時間，
    伊無從證明不在場而無從防禦，A 男於警詢亦僅稱曾對伊打
    手槍，且明白表示伊未曾對A 男為性交行為；又亞東醫院對
    於同性戀之鑑定意見，有違目今社會民情，且伊已在北監接
    受相關教育，不應再強制治療等語。經查：
（一）被告自承其早已認識A 男，知悉A 男之年齡等語，核與A
      男於警詢中所述：被告知道伊年紀，知道伊還在讀國中等
      語（見偵字第21101 號卷第8 頁）、於98年8 月13日偵查
      中所述：伊在9 年前國小三年級時，民國89年左右，在新
      北市三重區「皇家保齡球館」認識被告，被告剛退伍，當
      時被告就知道伊年紀，知道伊幾歲，因為伊有跟被告說，
      伊去保齡球館會穿學校的制服等語（見偵字第21101 號卷
      第16至18頁）均相符合，被告既與被害人原即朋友，往來
      多年，並非於案發時偶然相識，則被告於事實欄一(一)、(二)
      部分，明知A 男為未滿14歲之人、於事實欄一(三)部分，明
      知A 男為14歲以上16歲未滿之人，均屬明確。
（二）被告所為如事實欄一(一)所示於92年間對A 男性侵害之行為
      ，有下列證據可證：
    1.經證人A 男於偵查中證稱偵查：第1 次與被告發生性行為
      是在國小六年級時，92年間某日在被告家中發生，那一次
      被告與伊肛交，被告以性器官插入伊的肛門，92年間伊與
      被告只有發生過一次性行為等語（見偵字第21101 號卷第
      17頁）；及於原審審理中證稱：伊國小四年級時認識被告
      ，在92年7 、8 月間，國小六年級升國一的暑假，被告第
      一次跟伊發生肛交；伊當時常常蹺家，在外需要有人照顧
      ，伊唯一認識的人就是被告，被告會帶伊去吃東西、有給
      伊電話，伊也會打電話給被告，那次是因為伊很久沒有回
      家，就打電話給被告，被告願意來找伊，後來就一起去被
      告住處，即被告大姊家中，地點伊不清楚，那段時間被告
      是跟其大姊住，被告自己有一間房間，就發生第一次肛交
      關係，發生肛交之性行為之前，伊有幫被告打手槍，被告
      暗示伊這麼做，伊也願意，是在被告大姊家中的浴室，當
      天被告知道其大姊不在家，所以可以去他家等語（見原審
      卷第61至63頁）。
    2.另經被告於另案警詢中供稱：伊除性侵害該案黃姓少年外
      ，尚有黃姓少年之表哥即A 男遭伊性侵害，在92年初，A
      男當時好像是國中1 年級生，伊和A 男發生性行為前，已
      經知道A 男當時未滿14歲，A 男有同意，伊沒有脅迫A 男
      等語（見桃園地檢署98年度偵字第8901號卷，以下簡稱偵
      字第8901號卷，第11頁）；被告於原審審理中亦供稱：有
      時伊要去伊大姊住處拿東西，才順便載A 男過去等語（見
      原審卷第66頁），則被告確曾帶A 男前往其當時所寄居之
      大姊住處，且曾與A 男發生性行為。被告雖於前開另案警
      詢中亦同時供稱：於92年初有與A 男發生過3 至4 次性行
      為，然參諸證人A 男前揭所述於92年間僅與被告發生過1
      次性關係等語，認就其中1 次之行為所述相符，可為被告
      供詞之補強外，被告所述另其餘2 、3 次行為部分（未經
      起訴），則無從認定之。
    3.證人A 男雖於偵查中稱第1 次與被告發生性關係是在新北
      市某處被告家中等語，惟其嗣於原審審理中已釐清係在被
      告之大姊家中發生，另經證人即被告之大姊陳靖宜於本院
      審理中證稱：伊92年3 月前住在士林區○○街253 號3 樓
      ，92年3 月後搬到士林區○○街80巷15號2 樓，該二址均
      為伊與伊子、女、被告等4 人同住，伊與伊子、女3 人共
      住1 房，被告1 人住1 房，被告在93年10月中秋節左右遷
      出等語（見本院卷第58至59頁），故被告於92年7 、8 月
      間應係居住於臺北市○○區○○街80巷15號2 樓其大姊家
      中，而該址地處社子島中段，距臺北市中心有相當之距離
      ，自臺北市士林區須跨越百齡橋後復行一段距離方能到達
      ，隔河即是新北市○○區○街景老舊，並非都市商業集中
      或新式建築林立繁華之地，故當時年僅12歲之A 男誤為新
      北市地區，非無可能，尚難僅以A 男此部分關於地區之誤
      認，即否定其有關於被告大姊住處與被告發生性關係之證
      詞。
（三）被告所為如事實欄一(二)所示於93年間對A 男性侵害之行為
      ，有下列證據可證：
    1.經證人A 男於偵查中證稱：第二次是在93年7 、8 月間，
      伊與被告發生性行為的次數大約4 次，4 次都是口交，都
      是被告將其性器官放入伊口內，發生的地點在新北市某處
      堤防、公廁或是皇家保齡球館的廁所等語（見偵字第2110
      1 號卷第17頁）；及於原審審理中證稱：伊於偵訊中說，
      被告將其性器官放入伊口內，次數約是4 次，地點是在新
      北市某處堤防、公廁或是皇家保齡球館的廁所，是屬實的
      ，伊記得地點，但不記得順序，有在三重市的皇家保齡球
      館的公廁，還有三重一帶的堤防；會在上開地點發生口交
      性行為，是因為那時被告的姊姊會在家，伊與被告不方便
      在被告的姊姊家做什麼，所以才會約出來在外面，因伊常
      常蹺課，所以發生性行為的時間不一定，通常不是放假日
      ，晚上比較多，在堤防、保齡球館廁所等處發生的口交行
      為都是晚上比較多等語（見原審卷第61至63頁）。
    2.被告於警詢中對A 男所稱其於93年7 、8 月間，在蘆洲區
      皇家保齡球館廁所內，要求A 男以手為其摩擦生殖器直至
      射精等情，表示：伊有讓A 男幫伊打手槍，但次數只有1
      、2 次，沒有4 次那麼多等語（見偵字第21101 號卷第4
      頁）；及於本院前審審理時亦供陳：A 男在讀國中一年級
      或二年級時，有幫伊打手槍等語（見本院上訴字卷第30頁
      ），是被告亦不否認93年間有猥褻A 男，僅否認有口交之
      性行為。然參以被告於93年10月間始向余平順租屋而遷出
      其大姊住處，改住於新北市○○區○○路4 段145 巷35號
      3 樓，此經證人即被告承租上址之房東余平順於本院前審
      審理中證述在卷（見本院更(一)字卷第90至91頁) ，核與證
      人陳靖宜所述相符，並有被告所提出之電話裝設申請表可
      按（同前卷第35至36頁），則證人A 男所述93年7 、8 月
      間因被告之姊姊在家，其與被告不方便在該處做什麼，故
      在公廁、堤防等處與被告發生口交性行為，確與被告當時
      居住狀況相符，此等關於發生性行為地點考量之細節，如
      非確有經歷，應不致編纂至此。再衡諸後述證人A 男於偵
      、審中因面臨具結後為證，恐生偽證責任而吐露實情之敘
      述，並截然可分93年間之性行為係以口交方式為之，與92
      、94年間係以肛交方式而為之不同，是其應無將打手槍行
      為混淆為口交行為之可能，其有關此期間發生性行為之陳
      述，當可採信，被告所述於93年間僅與A 男有打手槍之猥
      褻行為等語，避重就輕而無可採。
    3.又關於93年間被告與A 男發生肛交性行為之次數，證人A
      男於偵、審中雖均證述為4 次，參諸其所述發生地點之不
      同，顯示93年間與被告發生口交性行為固非僅1 次；惟被
      告於警詢中稱其次數為1 、2 次如前，故此部分僅能認定
      有該2 次之性行為，證人A 男所述之其餘次數、起訴意旨
      於此部分所述之其他第3 、4 次犯行，均無證據可資補強
      。
（四）被告所為如事實欄一(三)所示於94年間對A 男性侵害之行為
      ，有下列證據可證：
    1.經證人A 男於偵查中證述：94年間被告有與伊肛交，伊記
      得的次數有3 次，詳細的時間不記得了，都是在某個月內
      發生，地點都是在被告新北市某處所租的套房，最後一次
      與被告發生性行為在94年等語（見偵字第21101 號卷第17
      頁）；及於原審審理中證稱：94年間伊曾經有一段時間斷
      斷續續住在被告住處，伊不敢回家的時候，就要求被告讓
      伊住在被告家，一次會住個幾天，約是伊國中二、三年級
      的事情，那時伊還沒有畢業，當時伊與被告也有發生肛交
      性行為，伊不記得次數，伊在偵查中說94年間在新北市某
      處被告所租的套房發生3 次肛交，是因檢察官要伊說大概
      的次數，但是伊真的記不得到底有幾次，94年間伊與被告
      發生性行為地點是在被告所租賃的套房，就位於三重伊家
      附近，時間何時沒有印象等語（見原審卷第61頁）。
    2.另經被告於偵查中所稱：A 男有幫伊打手槍過，2 次時間
      都是在A 男國二升國三的暑假前，地點都在網咖附近的公
      廁內等語（見偵字第21101 號卷第21至22頁），而被害人
      A 男於92年暑期升國一，則其應於94年間由國二升國三，
      是被告於本案偵查中亦不否認94年間有猥褻A 男，僅否認
      有肛交之性行為；然其於另案偵查中曾供稱：伊以嬰兒油
      塗抹A 男肛門，接著以性器官插入A 男肛門之方式與A 男
      為性行為，都是經A 男同意，在伊蘆洲區住處，第二次距
      第一次約1 、2 週後，在同一地點等語（見偵字第8901卷
      第58至59頁），坦承有對A 男肛交之性行為，已見被告於
      本案卸飾之心。被告雖於同次偵訊中稱該肛交行為係在98
      年農曆過年前、在蘆洲區發生等語，然經證人A 男於原審
      審理中證稱：94年發生肛交之後，伊仍有與被告聯絡到伊
      高二時，伊高中時如果有與被告聯絡，都是打電話而已，
      沒有發生任何性行為等語（見原審卷第61至62頁），參以
      證人A 男於偵、審中因具結為證，已改易其於警詢中之心
      態而無所隱瞞，如後所述，而被告當時確租屋居住於新北
      市○○區○○路4 段145 巷35號3 樓，亦經證人余平順證
      述如前，是證人A 男所稱最後一次與被告發生性行為在94
      年、被告三重區住處等語，應堪採信，被告所稱肛交行為
      係於98年間在蘆洲區發生，則不足採。
    3.又關於94年間被告與A 男發生肛交性行為之次數，證人A
      男於偵查中證述：伊記得的次數有3 次，詳細時間不記得
      ，都是在某個月內發生等語，迄原審審理中則稱：94年間
      與被告發生肛交性行為，伊不記得次數，伊在偵查中說3
      次，是因檢察官要伊說一年間大概的次數，但伊真的記不
      得到底有幾次等語（見原審卷第61頁），雖顯示94年間與
      被告發生肛交性行為非僅1 次，然無法確定其次數；而被
      告於本案、另案偵查中所稱之次數則均為2 次如前，故此
      部分僅能認定有該2 次之性行為，證人A 男所述之其餘次
      數、起訴意旨於此部分所述之另外第3 次犯行，均無證據
      可資補強。
（五）證人A 男雖於警詢中稱僅有以手幫被告摩擦生殖器之行為
      ，被告雖要求肛交、口交，但伊未應允等語，與其嗣於偵
      查、審理中所述不符，然查：
    1.證人A 男於原審審理時，已證稱：伊會於警詢中稱不同意
      被告要求肛交或口交，是因該次伊第一次去警局作筆錄，
      警察把伊帶到地下室作筆錄，在場人很多，因為很尷尬，
      伊不想把事情講出來，故製作筆錄時有所隱瞞，在偵查中
      因僅有檢察官1 個人問伊，伊覺得比較能夠保障伊的隱私
      ，且有拿1 張結文給伊看，伊嚇到了，故於偵訊中把實請
      講出來等語（見原審卷第62、64頁），已說明其於警詢中
      有所隱瞞，嗣於偵查中因覺隱私較有保障，且經閱結文，
      懾於做偽證將受刑責之結果，從而吐露實情，衡與未違反
      意願之性侵害被害人初欲保障隱私、於偵審中為證時面臨
      偽證後果時之抉擇等情，均相符合，且證人A 男嗣於原審
      審理中，猶為相同證詞，並未有何違反一般常理及指述不
      一之明顯瑕疪存在，已難率予否認其於偵、審中證詞之真
      實性。
    2.再參以證人A 男於原審詰問時，對於如何開始及何以一再
      同意與被告為性交之情形，亦明確供證：國中一年級發生
      該次性行為，被告對伊提出邀約，係因伊在認識被告前，
      也認識另一個人，那個人先對伊為肛交行為，且有告訴被
      告，被告才問是否也可以對伊試試看，並對伊做該等行為
      ，伊同意被告對伊為肛交行為，因為伊本身不排斥等語（
      見原審卷第64頁），顯無刻意隱瞞事實進而誣攀被告之情
      事。被告亦於警詢及原審審理時自承：伊與A 男係朋友關
      係，認識約7 、8 年，與A 男沒有仇怨等語（見偵字第21
      101 號卷第4 頁、原審卷第66頁反面）；被告所述：A 男
      曾於92年間離家時去找伊，之後有跟伊去過伊三重市○○
      路租屋處住過，一個月3 、4 次，大部分是A 男打電話給
      伊，伊有請A 男吃飯等語（見本院上訴字卷第29頁），核
      與證人A 男上揭於偵審中供證：其因離家而打電話聯絡被
      告，被告請其吃飯，伊並暫住於被告租屋處等情相符；另
      經證人A 男於原審審理中證稱：伊會到警局作筆錄，不是
      因為黃姓少年的母親或伊母親要求伊出面提出告訴，是警
      察一直打電話給伊，要伊一定要去警局作筆錄，警察說伊
      現在不做筆錄，以後也是要做，伊說不想去，但警察一直
      跟伊盧，伊沒有追訴被告的意思等語，且當庭表明伊不希
      望對被告處罰，因為那段時間，伊蠻需要被告，甚至有時
      會強迫被告過來找伊，被告有時只是來帶伊去吃飯，在那
      段時間算是陪伴伊的人等語，足徵證人A 男與被告之間並
      無任糾紛或仇隙存在，且證人A 男迄今仍對被告心存感念
      ，不願被告因本案而受到刑事處罰，關切被告之情溢於言
      表，實無刻意誣陷被告入罪之任何不良動機存在；是證人
      A 男前揭於偵、審中有關與被告發生肛交或口交性行為之
      證詞，自堪採信。
    3.又證人A 男於偵查中證稱：伊與被告第一次發生性交時間
      係在國小六年級、於94年間共與被告發生3 次性交等語，
      與其嗣於原審審理時所證：第一次性交之時間係在國中一
      年級、94年間發生性交之次數已不記得等語略有出入，以
      證人A 男係於98年8 月13日始經檢察官訊問，有訊問筆錄
      可憑（見偵字第21101 號卷第16頁），距離上開各事發當
      時已有4 年以上之相當時間，其有關次數之記憶，難免隨
      歲月流逝而漸趨模糊；另其第1 次與被告合意性交係發生
      於國小六年級升國中一年級之暑期，故自證人A 男對於發
      生時間之描述不一，益可顯示其係陳述記憶所及事項，並
      非受人指使而背誦證詞。
（六）另證人即被告之姊陳宣憓雖於原審供證：伊知道被告有對
      顏姓少年提出傷害告訴，在上開傷害告訴期間，伊有接到
      黃姓少年（被告另案性侵害之對象）之母親的電話，用意
      是要伊等撤銷傷害告訴，如果不撤銷，其要叫A 男告被告
      等語，惟證人A 男已於原審審理中明確證稱：伊沒有要對
      被告提出告訴，當時亦非黃姓少年之母親要伊出面提告，
      而是警察一直打電話催促伊去警局作筆錄等語，已如前述
      ，衡與本案查獲情節相符；況被害人A 男於警詢時，亦未
      指稱被告之性侵害行為，並於日後審理中再三表示不欲被
      告受刑之意，迄本院審理中，猶具函表示其未提告，其前
      所述已清楚表明其與被告之關係，其未認受到傷害，然對
      於被告因其證詞而遭原審判刑9 年，深感自責等情（見本
      院更(二)字卷第26至27頁）。是縱另案黃姓少年之母親確曾
      向被告之姊表示要A 男對被告提出告訴，本件被害人A 男
      亦非因此而出面誣指被告有與之性交之犯行；況證人陳宣
      憓亦證稱：黃姓少年之母親沒有提到要叫A 男告被告何事
      等語，則黃姓少年之母親所指提告一事，是否即指本件被
      告所涉對A 男為性交之犯行，亦無從加以確認，自無從據
      此推論被害人A 男有誣指被告涉案之動機，進而採為被告
      有利之認定。
（七）又被告所為如事實欄一(二)、(三)所示，即93、94年間，各有
      對A 男性侵害2 次之犯行，並經證人A 男證稱：因為伊常
      常蹺課，所以與被告發生性行為的時間不一定，通常不是
      放假日等語（見原審卷第62頁），故如事實欄一(二)、(三)所
      示各2 次犯行，未能詳確認定係於幾月幾日發生，基於有
      利於被告之原則，認定各該2 次相同犯行之時間近接，被
      告應係分別基於概括之犯意而為。
（八）再按，兒童及少年性交易防制條例第2 條所稱之性交易，
      係指有對價之姦淫或猥褻行為而言。至於所謂對價關係，
      除客觀上須有對價之交付外，尚須當事人間主觀上有以之
      為性交對價之認識，且雙方均具有為此合意之能力，始克
      當之。若僅係行為人利用兒童年幼無知，以少許金錢、物
      品誘之，使其不反對為性交或猥褻之行為，或為性交、猥
      褻行為之後，給予少許金錢、物品，以資攏絡或用此囑其
      不可將事外洩，均難認彼此間已達成性交易之意思合致，
      應無該條例第22條第1 項之適用，最高法院所著93年度台
      上字第4115號判決意旨可資參照。被告雖稱有於要求A 男
      為其打手槍後，給予A 男200 元之情形，然經證人A 男於
      偵查中陳稱：與被告發生性行為是出於自願，被告每次在
      性行為之後會給伊200 元，但在性行為之前被告並沒有說
      要給伊錢，如果被告沒有給錢，伊還是會與被告發生性行
      為等語（見偵字第21101 號卷第17頁），而被告係A 男自
      幼相識之好友，經常於A 男蹺課、逃家期間陪伴A 男，供
      A 男吃、住，故其所給200 元，應係提供A 男生活零花費
      用，並無證據顯示被告、A 男於性行為前有以該200 元為
      性交對價之合意，故被告上開行為不另構成兒童及少年性
      交易防制條例第22條之罪，附此說明。
（九）綜上所述，本件事證已臻明確，被告前揭對A 男合意性交
      之犯行，均堪認定，俱應依法論科。
二、被告行為後，於94年2 月2 日修正公布之刑法，已自95年7
    月1 日施行。按行為後法律有變更者，適用行為時之法律，
    但行為後之法律有利於行為人者，適用最有利於行為人之法
    律，修正後刑法第2 條第1 項定有明文，本條係規範行為後
    法律變更所生新舊法律比較適用之準據法，以貫徹法律禁止
    溯及既往原則，本身尚無新舊法比較之問題，於新法施行後
    ，應一律適用新法第2 條第1 項之規定，為「從舊從輕」之
    比較；又刑法第11條之規定，雖於同次修正為「本法總則於
    其他法律有刑罰或保安處分之規定者，亦適用之。但其他法
    律有特別規定者，不在此限。」惟該條文之規定，性質上屬
    於法律適用之準據法，且無關乎犯罪行為可罰性要件之變更
    ，應逕行適用裁判時有效之現行條文。關於新舊法律變更之
    比較適用，原則上應就罪刑有關之共犯、未遂犯、想像競合
    犯、牽連犯、連續犯、結合犯，以及累犯加重、自首減輕暨
    其他法定加減原因（如身分加減）與加減例等一切情形，綜
    其全部罪刑之結果而為比較，以定其應適用之法律，一經定
    其應適用之法律，即應整體適用，不得任意割裂適用（最高
    法院95年第8 次、97年第2 次刑事庭會議決議參照）。經查
    ：
（一）刑法第51條數罪併罰方面，其中刑法第51條第5 款規定由
      ：「宣告多數有期徒刑者，於各刑中之最長期以上，各刑
      合併之刑期以下，定其刑期。但不得逾20年」，修正為：
      「宣告多數有期徒刑者，於各刑中之最長期以上，各刑合
      併之刑期以下，定其刑期。但不得逾30年」，自以修正前
      之規定有利於被告。
（二）修正後之刑法第56條業已刪除連續犯之規定，此刪除雖非
      犯罪構成要件之變更，但連續犯規定之刪除，顯然影響行
      為人刑罰之法律效果，自屬法律變更。對被告而言，如事
      實欄一(二)、(三)所示部分，依修正前法律應論連續犯者，依
      修正後之新法，須數罪併罰，自以行為時舊法較有利於該
      被告。
（三）關於自首部分，修正前刑法第62條前段之：「對於未發覺
      之罪自首而受裁判者，減輕其刑。」經修正為：「對於未
      發覺之罪自首而受裁判者，得減輕其刑。」由必減輕其刑
      修正為得減輕其刑，自以修正前之法律較有利於被告。
（四）關於強制治療部分，修正前刑法第91條之1 原規定：「犯
      第221 條至第227 條、第228 條、第229 條、第230 條、
      第234 條之罪者，於裁判前應經鑑定有無施以治療之必要
      。有施以治療之必要者，得令入相當處所，施以治療。前
      項處分於刑之執行前為之，其期間至治癒為止。但最長不
      得逾3 年。前項治療處分之日數，以1 日抵有期徒刑或拘
      役1 日或第42條第4 項裁判所定之罰金額數。」修正後刑
      法第91條之1 則規定「犯第221 條至第227 條、第228 條
      、第229 條、第230 條、第234 條、第332 條第2 項第2
      款、第334 條第2 款、第348 條第2 項第1 款及其特別法
      之罪，而有下列情形之一者，得令入相當處所，施以強制
      治療：(一)徒刑執行期滿前，於接受輔導或治療後，經鑑定
      、評估，認有再犯之危險者。(二)依其他法律規定，於接受
      身心治療或輔導教育後，經鑑定、評估，認有再犯之危險
      者。前項處分期間至其再犯危險顯著降低為止，執行期間
      應每年鑑定、評估有無停止治療之必要」。參以強制治療
      屬拘束人身自由保安處分之一種，應有罪刑法定原則及法
      律不溯及既往原則之適用，其因法律變更而發生新舊法律
      規定之不同者，應依修正後刑法第1 條、第2 條第1 項規
      定，定其應適用之法律。而修正前刑法對於性侵害犯罪加
      害人經鑑定認有強制治療之必要者，採「刑前強制治療」
      ，其期間雖以至治癒為止為原則，但限定最長不得逾3 年
      ；且執行強制治療處分之日數，其1 日折抵有期徒刑或拘
      役1 日，或第42條第4 項裁判所定罰金易服勞役折算1 日
      之數額（修正前同條第三項參照）；至修正後刑法則採「
      刑後強制治療」，其期間至再犯危險顯著降低為止，並無
      最長治療期間之限制，形成絕對不定期之保安處分制度，
      對於人格違常而無治療可能性之性侵害犯罪之加害人而言
      ，形同終身強制治療，且既於刑後執行制，即無可供折抵
      刑期之問題。又依修正後刑法之規定，加害人於鑑定、評
      估有無再犯危險前，雖有先行接受輔導治療之機會，然加
      害人如依修正前刑法囑託鑑定機關鑑定結果，認尚無施以
      治療之必要而無庸施以強制治療，嗣於其徒刑執行期滿前
      ，自無需再行鑑定、評估其再犯危險性。其次，如適用修
      正後刑法，於徒刑執行期滿前則仍需再為鑑定、評估，並
      有可能因而被施以具有濃厚自由刑色彩之強制治療，然相
      較於科處刑罰所必需進行的嚴格審判程序，刑後強制治療
      僅以單方面裁定程序，不定期剝奪受處分人自由，對行為
      人權利之保障卻付之闕如；修正前刑法則得藉由裁判時同
      時宣告之方式，以彌補行為人權利保障之不足。故經比較
      新舊法結果，應以修正前刑法有利於行為人，應於刑前依
      修正前刑法第91條之1 第1 項規定，先將被告送精神鑑定
      ，以作為判定應否送強制治療之依據（最高法院96年第3
      次刑事庭會議決議同此意旨）。
（五）揆諸前揭刑法條文修正前、後之說明及最高法院決議意旨
      、修正後刑法第2 條第1 項之規定，綜合比較95年7 月1
      日修正公布施行前後之刑法相關規定，修正後刑法之規定
      對被告並無較有利之情形，依現行即修正後刑法第2 條第
      1 項前段規定，自應整體適用修正前即被告行為時之有關
      規定論處。
（六）至刑法第10條第5 項原規定：「稱性交者，謂『左列性侵
      入行為』：一、以性器進入他人之性器、肛門或口腔之行
      為。二、以性器以外之其他身體部位或器物進入他人之性
      器、肛門之行為」，修正後刑法第10條第5 項則規定：「
      稱性交者，謂『非基於正當目的所為之下列性侵入行為』
      ：一、以性器進入他人之性器、肛門或口腔，『或使之接
      合之行為』。二、以性器以外之其他身體部位或器物進入
      他人之性器、肛門，『或使之接合之行為』」，此係為避
      免基於醫療或其他正當目的所為之進入性器行為，被解釋
      為性交行為，另為顧及女對男之性交及其他難以涵括於性
      侵入之概念，所為之修正，以避免適用上之疑義。本案被
      告係將性器插入被害人肛門、口腔內，比較上述修正前、
      後之刑罰法律，並無有利、不利之情形，非屬刑法第2 條
      第1 項所指「法律有變更」，即無該條比較適用問題，應
      依一般法律適用原則，適用裁判時法（最高法院95年度第
      21次刑事庭會議決議參照）。
三、按刑法第227 條之規範目的，係因未滿14歲，或14歲以上未
    滿16歲之未成年男女，智識程度尚屬薄弱，發育未臻完全，
    思慮有欠成熟，難以確實理解性交之意義，而無承諾性交之
    能力，為保護其身心健康及善良風俗而為之規定，即便取得
    未滿14歲或14歲以上未滿16歲之被害人同意，而與之性交，
    仍無法脫免其罪責。次按稱性交者，謂非基於正當目的所為
    之下列性侵入行為：一、以性器進入他人之性器、肛門或口
    腔，或使之接合之行為。二、以性器以外之其他身體部位或
    器物進入他人之性器、肛門，或使之接合之行為，刑法第10
    條第5 項定有明文。查被害人A 男出生於民國80年4 月間，
    業經原審查驗其身分證件無訛，且有其真實姓名代號對照表
    在卷可考，其於如事實欄一(一)、(二)部分，年僅12歲，屬於刑
    法第227 條第1 項規定之未滿14歲男子；另於如事實欄一(三)
    部分，年為14歲，則屬刑法第227 條第3 項規定14歲以上未
    滿16歲男子；被告明知上情，猶分別於如事實欄一(一)、(二)、
    (三)所載時間對A 男為肛交或口交之性行為：
（一）核其如事實欄一(一)、(二)部分所為，係犯刑法第227 條第1
      項之對於未滿14歲男子為性交罪；另如事實欄一(三)部分所
      為，則係犯刑法第227 條第3 項之對於14歲以上未滿16歲
      男子為性交罪。
（二）被告於如事實欄一(二)部分先後2 次對A 男性交犯行、於如
      事實欄一(三)部分先後2 次對A 男性交犯行，均時間緊接，
      手段相同，觸犯構成要件相同之罪名，顯各基於概括犯意
      為之，應分別依修正前刑法第56條連續犯規定論以一罪，
      並加重其刑。又按諸性交，通常以行為人發洩性慾完畢，
      作為認定性交次數之計算，區別不難，獨立性亦強，其各
      次犯行間並未存有無從加以割裂評價之接續犯關係，從而
      起訴意旨認事實欄一(二)、(三)部分均應論以接續犯，容有未
      合。再參以刑法第227 條第1 項、第3 項規定，分別係為
      保護14歲以下、14歲以上未滿16歲之少年而設，該等規定
      應屬兒童及少年福利法第70條第1 項但書所稱：「但各該
      罪就被害人係兒童及少年已設有特別處罰規定者，不在此
      限。」之情形，自無再依兒童及少年福利法第70條第1項
      前段加重其刑之適用，附此敘明。
（三）查本件係於另案被害人B 男於98年3 月18日向警告訴被告
      之妨害性自主犯行後，經警傳喚被告於98年3 月19日到案
      詢問，被告對警所詢除B 男外，尚有何人遭其性侵害一節
      ，答稱：還有B 男的表哥即A 男，在92年初A 男當時好像
      是國中1 年級生，伊和A 男發生過約3-4 次，A 男有同意
      ，伊沒有脅迫A 男，或施以暴力、藥物，伊當時知道A 男
      未滿14歲等語（見偵字第8901號卷第11頁反面），主動供
      出如事實欄一(一)所示之行為。而B 男於此之前指控被告時
      ，僅稱：被告曾向伊提過有其他小孩跟伊一樣和被告發生
      過性行為，叫伊要跟那些人一樣，不要亂說等語（同前卷
      第16頁正、反面），並未指出被告對A 男之性侵害之行為
      ；復經B 男於另案偵查中證稱：A 男完全沒有跟伊說過其
      與被告發生性行為的事，但被告有說過A 男蹺家時已去住
      過被告的套房等語（同前卷第43頁反面）；及於審理中證
      稱：伊不知道A 男與被告的關係，亦均不知被告與A 男發
      生過性行為，因為A 男沒有跟伊說等語（見原審卷第59頁
      反面），故證人B 男應無可能於警詢中提及被告亦性侵害
      A 男之事；從而證人即臺北縣政府警察局三重分局警員蔡
      忠進於本院前審審理時證述：當時係因另案的被害少年（
      即B 男）陳述時，有提到被告也有性侵其表哥等語（見本
      院上訴字卷第46頁），即有未合而不可採；此外並無證據
      顯示警方於被告自承在92年對A 男性侵害前，已對被告該
      犯行可得而知或有所發覺。被告上開警詢中所言，為對於
      未發覺之罪自首而受裁判，核與修正前刑法第62條前段之
      自首要件相符，爰就其如事實欄一(一)犯行部分，依法減輕
      其刑。
（四）被告所為如事實欄一(一)、(二)、(三)所示各罪，時間均有相當
      差距，顯係各起之犯意，行為互異，應予分論併罰。
五、原審對被告予以論罪科刑，固非無見，惟查：（一）如事實
    欄一(二)、(三)所示部分，被告犯行分別為2 次，並有連續犯關
    係，原審認如事實欄一(二)部分之犯行為4 次、如事實欄一(三)
    部分之犯行為3 次，且皆為接續犯關係，均有未符。（二）
    如事實欄一(一)部分，原判決未依自首規定減輕被告之刑，亦
    有未洽。（三）被告所犯事實欄一(三)部分之犯行，應依中華
    民國九十六年罪犯減刑條例減刑，原審漏未審酌。（四）被
    告係觸犯對於未滿14歲男子為性交、對於14歲以上未滿16歲
    男子為性交等罪，原判決於理由欄說明依據亞東紀念醫院鑑
    定報告，認被告加害之對象為未滿14歲男子，應依修正前刑
    法第91條之1 第1 項、第2 項規定，於刑之執行前，令入相
    當處所施以治療，其期間至治療為止，但最長不得逾3 年；
    於主文部分則於應執行刑後為此諭知，未說明被告所犯對於
    14歲以上未滿16歲男子為性交罪部分亦應於刑前強制治療之
    依據，遽於定應執行刑時，併為上開諭知，難謂妥適。被告
    不服原判決，執前開辯詞提起上訴。然查，本院就如何認定
    被告所為如事實欄一(一)、(二)、(三)所示犯行，已一一列舉其事
    證並說明如前；被告上訴意旨有關其所犯如事實欄一(三)之犯
    行，符合中華民國九十六年罪犯減刑條例之減刑規定部分，
    為有理由；其餘否認犯罪，乃就原審依職權為證據取捨及心
    證形成之事項，執詞反覆爭執，均無理由；惟原判決既另有
    上開所指可議之處，自應由本院將原判決撤銷，另為適法之
    判決。爰審酌被告明知被害人A 男尚屬年幼，因被害人離家
    在外遊蕩，先後多次將之帶往其住處或堤防、公廁等隱密地
    點，對被害人為肛交或口交之性交行為，嚴重妨礙被害人之
    身心發展，有可能損及被害人日後對於性關係之認知，亦破
    壞社會之善良風俗，殊屬非是，兼酌其犯罪動機、目的、手
    段、其智識程度、生活狀況、於本案犯行前，未受任何罪刑
    之宣告，素行尚可，有本院被告前案紀錄表可按，及與被害
    人之關係，經被害人當庭或以書狀表明不願追究、不欲被告
    受罰之意，可徵被告仍對被害人有相當之生活照護，及被告
    犯罪後之態度等一切情狀，就被告所犯上開三罪，分別量處
    如主文第2 項所示之刑，並就其中如事實欄一(三)所示犯行，
    依中華民國九十六年罪犯減刑條例減其宣告刑2 分之1 ；並
    定其應執行之刑。
六、被告所犯前開合意性交罪，經原審於裁判前囑託亞東紀念醫
    院就被告有無施以治療必要一節進行鑑定，其結果稱：「此
    次鑑定發現陳員除了過去有安非他命濫用與其引起之精神病
    症狀外，目前並無重大精神疾病。按『妨害性自主案』主要
    依據『有無性騷擾、性交等之實際行為』、『是否違反對造
    意願』、『受害者是否為14歲以下，或為智障或精神疾病等
    心智耗弱者』等，以判斷加害人需否治療，依起訴書所載，
    A 男當時未滿14歲，且陳員自陳與A 男表弟發生性行為之時
    ，A 男之表弟亦尚未滿14歲，雖根據卷宗記載，性行為非於
    違反A 男之意願下發生，但陳員的兩性觀念、行為控制等人
    格面向有進一步矯治之必要。故判刑確定後，建議安排進一
    步的矯治。」等情，有該院99年2 月3 日精神鑑定報告書1
    份在卷可參（見原審卷第15、16頁），堪認被告多次且對不
    同之14歲以下男子性侵害，有再犯之可能，於兩性觀、行為
    控制等人格方面有矯正治療必要，爰於被告所犯如事實欄一
    (一)、(二)兩罪部分，分別諭知於刑之執行前，令入相當處所施
    以治療，其期間至治癒為止，但最長不得逾3 年。而被告現
    因另妨害性自主案件服刑中，監所或已就其所犯案件類型，
    施以相關性教育課程，以期發揮矯治教化之功能，然尚不得
    因該等課程，即認本案無宣告強制治療之必要，併為敘明。
七、起訴意旨認如事實欄一(二)部分，除前開論罪之2 次犯行外，
    尚有其餘2 次犯行，另如事實欄一(三)部分，除前開論罪之2
    次犯行外，尚有另1 次犯行部分，經查，公訴意旨認定此等
    犯行所憑之證人A 男之陳述，皆無其他證據可資補強，已如
    前述，故此等犯行俱難認定，原均應為無罪之諭知，然起訴
    意旨以之與前開論罪科刑部分，分別有接續犯之裁判上一罪
    關係，故不就此等部分另為無罪之諭知，亦併說明。
據上論斷，應依刑事訴訟法第369 條第1 項前段、第364 條、第
299 條第1 項前段，刑法第2 條第1 項前段、第227 條第1 項、
第3 項、修正前刑法第56條、第62條、第51條第5 款、第91條之
1 第1 項、第2 項，中華民國九十六年罪犯減刑條例第2 條第1
項第3 款、第7 條、第11條，判決如主文。
本案經檢察官李良忠到庭執行職務。
中    華    民    國   100    年    11    月    1     日
                  刑事第十九庭審判長法  官  鄧振球
                                    法  官  潘翠雪
                                    法  官  彭幸鳴
以上正本證明與原本無異。
如不服本判決，應於收受送達後10日內向本院提出上訴書狀，其
未敘述上訴之理由者並得於提起上訴後10日內向本院補提理由書
（均須按他造當事人之人數附繕本）「切勿逕送上級法院」。
                                    書記官  陳靜姿
中    華    民    國   100    年    11    月    1     日
附錄本案論罪科刑法條：
刑法第227 條
對於未滿14歲之男女為性交者，處3 年以上10年以下有期徒刑。
對於未滿14歲之男女為猥褻之行為者，處6 月以上5 年以下有期
徒刑。
對於14歲以上未滿16歲之男女為性交者，處7 年以下有期徒刑。
對於14歲以上未滿16歲之男女為猥褻之行為者，處3 年以下有期
徒刑。
第1 項、第3 項之未遂犯罰之。